【裁判字號】    98,聲判,92
【裁判日期】    981231
【裁判案由】    聲請交付審判
【裁判全文】
臺灣臺中地方法院刑事裁定              98年度聲判字第92號
聲  請  人
即  告訴人  參億企業有限公司
代  表  人  甲○○
代  理  人  甘龍強  律師
被      告  乙○○
上列聲請人因告訴被告侵占案件，不服臺灣高等法院臺中分院檢
察署檢察長駁回再議之處分（98年度上聲議字第1997號），聲請
交付審判，本院裁定如下：
    主  文
聲請駁回。
    理  由
一、按告訴人不服上級法院檢察署檢察長或檢察總長認再議為無
    理由而駁回之處分者，得於接受處分書後10日內委任律師提
    出理由狀，向該管第一審法院聲請交付審判。法院認交付審
    判之聲請不合法或無理由者，應駁回之。刑事訴訟法第258
    條之1 第1 項、第258 條之3 第2 項前段，分別定有明文。
二、聲請人以被告乙○○涉犯侵占罪，向臺灣臺中地方法院檢察
    署檢察官提出告訴，嗣經該署檢察官於98年4 月3 日以98年
    度偵字第736 號為不起訴處分後，聲請人不服，向臺灣高等
    法院臺中分院檢察署聲請再議，經該署檢察長以本件偵查尚
    未完備，發回續行偵查，嗣經臺灣臺中地方法院檢察署檢察
    官偵查後，於98年9 月5 日以98年度偵續字第258 號為不起
    訴處分。聲請人不服，復向臺灣高等法院臺中分院檢察署聲
    請再議，經該署檢察長以其再議無理由，於98年10月9 日以
    98年度上聲議字第1997號處分駁回聲請人再議之聲請，聲請
    人於98年10月16日收受該駁回再議處分書，隨於同月26日委
    任律師具狀向本院聲請交付審判等情，有上開不起訴處分書
    、檢察長命令、駁回再議處分書、送達證書、刑事交付審判
    聲請狀在卷可稽，是其聲請在程序上即屬適法，合先敘明。
三、聲請交付審判意旨略以：(一)按被告親友為被告有利益之證言
    ，其證明力如何，固屬於事實審法院自由判斷之職權，而其
    所為判斷，仍須受論理法則之支配，原判決對於甲、乙、丙
    等之證言，不說明其有何瑕疵，徒以其與上訴人等非親即友
    ，即謂其係出於勾串，其自由判斷之職權運用顯不合論理上
    之法則。最高法院著有31年度上字第168 號判例可供參照。
    臺灣臺中地方法院檢察署檢察官偵訊時，證人林樹浩具結後
    證述：因為碼頭所使用鏟土機，每日使用量1 、2 臺，並沒
    有用那麼多，所以不會影響公司業務進行，且因告訴人公司
    的鏟土機，若有壞掉，都送到被告那裡修理，被告修理的時
    間，不會l 、2 天就修理好，這種鏟土機的零件，因為屬於
    老舊型的，所以零件很難取得，要很久時間才能夠拿到零件
    ，才交給被告維修，零件是被告負責去找來修理的，被告說
    零件拿回來，就可以修理，伊已經跟被告合作10年多了，之
    前10年多中，都未有本次情形，第2 臺鏟土機，係伊向被告
    買的，該鏟土機壞掉，被告所估修理費，估的太高，伊才把
    第2 臺鏟土機交給另外1 家修理廠修理，該修理廠所估修理
    費為6 萬5000元，伊即表示要將第1 臺鏟土機，作價抵充第
    2 臺鏟土機之修理費，對方也同意，伊就請告訴人公司之師
    傅謝圳昇去被告那裡，將原本要送修的第2 臺鏟土機載回來
    交給另外1 家修理廠修理，後來被告打電話來說，鏟土機被
    其他東西擋住，沒有辦法載運，再經過一段時間，因為另外
    那家修理廠在催伊要另外第1 臺鏟土機交給對方，作為抵充
    第2 臺鏟土機修理之費用，後來伊在某1 天早上至被告那裡
    要載第1 臺鏟土機時，被告的兒子也很積極要讓伊將第1 臺
    鏟土機讓伊載回去，當時伊發現該臺鏟土機裡面的零件，都
    已經被拆解不見，伊告訴被告要將零件找出來，因為伊已將
    該臺鏟土機賣給別人，若不將零件找出來，對方不會收，伊
    與被告合作過10多年，伊拜託被告要將零件拿出來，惟被告
    不予理會云云。證人謝圳昇具結後證述：第1 臺鏟土機要送
    修、要載回來，都是伊負責運送的，該鏟土機當時是放在被
    告一些壞掉的機械中，所以無法載運回來，該鏟土機送修時
    ，並未拍照，事後與被告之子徐漢臣接觸時，對方說要找看
    看，結果也是不了了之，當時請被告將零件找出來就好，好
    的或壞的都可以，當時發現中控幫浦跟馬達都不見，那臺鏟
    土機已經不能用，不能使用之原因可能有很多，當時已經無
    法發動，且油箱已經有破掉，馬達中控幫浦都壞掉云云。臺
    灣臺中地方法院檢察署檢察官不起訴處分以證人林樹浩、謝
    圳昇上揭證詞，雖有利於告訴人公司，然證人林樹浩為告訴
    人公司之實際負責人、謝圳昇為告訴人公司之員工，渠等證
    詞雖有利於告訴人公司，難期客觀、公允，因此是否能僅憑
    上述證人之證詞，即遽認被告涉有侵占犯行，依罪疑惟輕法
    理，尚非無疑云云。按臺灣臺中地方法院檢察署檢察官並未
    指明證人林樹浩、謝圳昇之證詞有何瑕疵，徒以證人林樹浩
    為告訴人公司實際負責人，謝圳昇為告訴人公司員工（實際
    上其已離職多時），即認難期客觀、公允，而不採其證詞，
    其有違最高法院上揭判例所揭示之證據法則，甚為明顯。(二)
    按證據之證明力，由法院本於確信自由判斷，但不得違背經
    驗法則及論理法則。刑事訴訟法155 條第1 項定有明文。臺
    灣臺中地方法院檢察署檢察官不起訴處分又以證人徐漢臣證
    述：當時是謝圳昇來的，伊有跟謝圳昇說，那是你們老闆與
    伊的父親的事情，要找你們老闆來，不要總是找你來，謝圳
    昇當時說，不然你就隨便找別臺車輛幫浦給他就好，伊回答
    謝圳昇說：「這個型號不同，別臺幫浦交給你，也沒有用。
    」被告幫告訴人公司修理鏟土機已10幾年，以前有發生類似
    情形，處理方式就是被告賠告訴人公司，即其他車輛（以較
    低價格）賣給告訴人公司等語。依證人徐漢臣上揭證詞，證
    人徐漢臣並未向謝圳昇表示，要將第1 臺鏟土機零件找出來
    ，且渠等當時對話內容，又無錄音可佐。則是否僅憑證人謝
    圳昇前述有利於告訴人公司之證詞，即遽認被告涉有侵占犯
    行、依罪疑惟輕法理，仍非無疑云云。按果真被告所辯，告
    訴人公司第1 臺鏟土機送修時，已由告訴人公司人員將該鏟
    土機之部分零件攜回，則嗣後告訴人公司人員前往被告之營
    業處所索取該等零件時，被告之子徐漢臣豈有不表明該等零
    件已經由告訴人公司人員取回，而予拒絕之理？又按謝圳昇
    證稱: 事後與被告之子徐漢臣接觸時，對方說要找找看，結
    果也不了了之等語；而徐漢臣證稱：謝圳昇當時說，不然你
    就隨便找別臺車的幫浦給他就好，伊回答謝圳昇說，這個型
    號不同，別臺幫浦交給你也沒有用等語。依謝圳昇與徐漢臣
    二人證述，謝圳昇曾經要求歸還系爭零件，以及徐漢臣並未
    以該等零件已由告訴人公司人員取回為由，回絕該歸還之要
    求，則甚明確。因此，依該二人之證詞，足以證明被告上開
    辯解為不可採，亦即告訴人送修鏟土機之零件，確遭被告侵
    占而拒不交還。但臺灣臺中地方法院檢察署檢察官竟為有利
    被告之認定，其認定違反經驗法則、論理法則，甚為明顯。
    為此，聲請交付審判云云。
四、按聲請交付審判制度，係對於檢察官不起訴或緩起訴裁量權
    制衡之一種外部監督機制，法院僅就檢察官所為不起訴處分
    或緩起訴處分之決定審查是否正確，以防止檢察機關濫權；
    且法院並非檢察官之延伸，無從負擔偵查之作為。因此，法
    院辦理刑事訴訟案件應行注意事項第134 項規定，法院於審
    查交付審判之聲請有無理由時，得為必要之調查，惟其調查
    範圍，應以偵查中已顯現之證據為限，不可就聲請人新提出
    之證據再為調查，亦不可蒐集偵查卷以外之證據。經查：
  (一)聲請人聲請意旨(一)部分，認檢察官並未指明證人林樹浩及謝
    圳昇證詞有何瑕疵，徒以證人林樹浩為聲請人公司實際負責
    人、謝圳昇為聲請人公司員工，即認難期客觀、公允而不採
    其證詞，有違證據法則云云。然證人謝圳昇於偵訊時證稱：
    （被告有無開立送修單？）沒有開單等語（見97年度他字第
    2208號卷21頁）；證人林樹浩於偵訊時證稱：我送修鏟土機
    和被告都沒有簽過單據等語（見97年度他字第2208號卷29頁
    ）。是證人謝圳昇將告訴人所有鏟土機送由被告維修時，被
    告並未出具維修單或其他足以證明該鏟土機送修時現況之單
    據予證人謝圳昇。是本案自始缺乏客觀積極證據，即被告出
    具之維修單，以證明該鏟土機留存於被告修理處所之現況。
    此外，證人謝圳昇先於97年10月17日偵訊時證稱：（送修時
    評估何項零件損壞？估價為何？）…我只會開，不會修理，
    對零件也不清楚。（送修時總幫浦、舉臂幫浦、總成零配件
    、行走馬達及其零配件是否仍在？）一定有的云云（見97年
    度他字第2208號卷21頁）；復於98年9 月3 日偵訊時證稱：
    （發現何零件不見？）中控幫浦與馬達都不見云云（見臺灣
    臺中地方法院檢察署98年度偵續字第258 號卷第36頁），是
    證人謝圳昇先證稱其不清楚零件云云，復可明確證稱何部分
    零件遭侵占云云，顯見其證詞前後矛盾，難認毫無瑕疵。至
    於證人林樹浩為參億企業有限公司實際負責人，立場本與被
    告相對，在缺乏其他客觀積極證據下，自難僅憑證人林樹浩
    之指訴，即遽然採為不利於被告之認定。是聲請人此部分聲
    請意旨認原處分理由違背證據法則，容有誤會。
  (二)聲請人聲請意旨(二)部分，認果如被告所辯，鏟土機零件已由
    聲請人公司人員取回，則聲請人公司人員前往取回該零件時
    ，證人徐漢臣並未以該零件已取回為由拒絕，顯與常理不符
    云云。被告之子徐漢臣於偵訊時證稱：（當時謝圳昇是否找
    你們討鏟土機的零件，並願意和解？）當時那是師傅來的，
    我有跟師傅說，那是你們老闆與我父親的事情，要找你們老
    闆來，不要總是找師傅來。（當時謝圳昇來要跟你說什麼事
    情？）當時他來跟我講說，不然你就隨便找別臺車輛的幫浦
    給他用就好，我回答他說這個型號不同，別臺幫浦交給你也
    沒有用等語（見臺灣臺中地方法院檢察署98年度偵續字第25
    8 號卷第36頁）。依此，證人徐漢臣於偵訊中之證言，僅表
    示應由證人林樹浩與被告商談，並拒絕證人謝圳昇之提議而
    交付其他零件，並未證述被告已將幫浦等零件侵占入己。況
    且，告訴人所有鏟土機係送由被告維修，而非證人徐漢臣。
    足見，證人徐漢臣向證人謝圳昇表示應由被告與證人林樹浩
    接洽，亦與常情無違。此外，證人徐漢臣雖未向證人謝圳昇
    表示「該等零件已由林樹浩取回」，亦難據此即認證人徐漢
    臣之反應不合理，進而推論認為「被告已將鏟土機零件侵占
    入己」。聲請人此部分聲請意旨顯屬過度推論，洵屬無據。
五、綜上所述，本件聲請人雖執前揭理由，認被告涉有侵占罪嫌
    ，而向本院聲請交付審判，然臺灣高等法院臺中分院檢察署
    處分書，已就聲請人聲請再議之內容詳予斟酌，並論述所憑
    證據及其認定之理由，業經本院依職權調閱前開偵查卷宗查
    核無誤，原處分所載證據取捨及事實認定之理由，尚無違背
    經驗法則、論理法則或其他證據法則之情事。原檢察官及臺
    灣高等法院臺中分院檢察署檢察長以被告罪嫌不足，予以不
    起訴處分及駁回再議之處分，並無不當。聲請人猶執前詞，
    以相同理由指摘原處分不當，求予裁定交付審判，洵無理由
    ，應予駁回。
據上論斷，應依刑事訴訟法第258 條之3 第2 項前段，裁定如主
文。
中    華    民    國    98    年    12    月    31    日
                  刑事第十二庭  審判長法  官  楊文廣
                                      法  官  劉敏芳
                                      法  官  柯志民
上正本證明與原本無異。
本裁定不得抗告。
                                      書記官  黃毅皓
中    華    民    國    98    年    12    月    31    日

司法院資訊處製作；財團法人民間司法改革基金會備份。
